【裁判字號】    97,台上,5655
【裁判日期】    971106
【裁判案由】    強盜
【裁判全文】
最高法院刑事判決            九十七年度台上字第五六五五號
上  訴  人  甲○○
選任辯護人  陳中柱律師
上列上訴人因強盜案件，不服台灣高等法院中華民國九十七年八
月二十六日第二審更審判決（九十七年度上更(一)字第三三四號，
起訴案號：台灣士林地方法院檢察署九十六年度偵字第二○○二
號），提起上訴，本院判決如下：
    主  文
原判決撤銷，發回台灣高等法院。
    理  由
本件原判決撤銷第一審關於強盜王榮輝部分之科刑判決，變更起
訴法條，改判論處上訴人甲○○意圖為自己不法之所有，攜帶兇
器，以強暴至使不能抗拒而取他人之物（累犯）罪刑，固非無見
。
惟查：(一)刑法第三百三十條第一項之攜帶兇器強盜罪，所稱之兇
器，乃依一般社會觀念足以對人之生命、身體、安全構成威脅，
而具有危險性之器械而言。行為人所持之物，客觀上是否足以對
人生命、身體、安全構成威脅，為具有危險性之兇器，攸關加重
強盜之成立與否，自應於事實欄明白認定，並於理由內詳予說明
，始為適法。被害人王榮輝於警詢時，稱行為人所持者為「不明
鐵器」（偵查卷第二九、三二頁），於檢察官偵查時則稱「鐵器
」（同上卷第八四頁），於第一審審理時又稱係「鐵製的工具」
（第一審卷第三六頁）、復稱係「硬器」「我只看到黑黑的、有
點尖尖的，我有從後照鏡看到搶我的人，但是沒有看到他所持的
東西。」等語（同上卷第一二四、一二七頁），前後所述，並非
一致，且該器物並未扣案，是否得以逕認係屬前述之「兇器」？
自應詳予調查審認。原判決未為究明，僅於事實欄記載上訴人手
持「可供兇器使用之不明鐵器」，理由內亦僅說明「鐵器一般係
可供兇器使用」，即就該部分論以攜帶兇器之加重強盜罪，尚嫌
速斷。(二)科刑判決所認定之事實，與所採之證據，不相適合，即
屬證據上理由矛盾，其判決當然為違背法令。被害人王榮輝於案
發後至警局報案時稱：「……該男子上車後坐於我車子的右後座
不發一語，……這時我看見該男子右手持不明鐵器至（置）於其
右大腿上，該男子又叫我左轉（忠誠街一七三巷二八弄口），我
就問該男子你想要幹什麼？你想要錢嗎？該男子答稱是啊！因為
我見該男子手持不明鐵器而且該男子酒味很濃，我深怕該男子對
我不利而心生畏懼，於是我自行自我腰際隨身霹靂包內取出新台
幣五○○○元給該男子……。」等語（見偵查卷第二九頁）。但
其後於檢察官偵查時即陳稱該男子坐到正後方，用左手勒住伊脖
子，右手拿鐵器抵住伊右太陽穴，開往巷子途中他一直勒住伊脖
子，也一直拿鐵器抵住伊等情（偵查卷第八四頁）。於第一審審
理時則稱因上訴人手上有東西，而伊沒有東西可以抵抗，伊覺得
上訴人祇是要錢而已，心想身上也沒有多少錢，給他就好了，因
為警察沒問勒脖子的事，伊才沒提被勒脖子，伊不知恐嚇取財與
強盜之區別，上訴人有拿一長形、扁扁的東西，以尖尖的那一頭
抵住伊太陽穴，當時伊沒有辦法反抗，也沒想反抗，若是反抗，
該金屬器物可能會傷到伊等情（第一審卷第一二二至一三五頁）
。就該行為人有無以鐵器抵住其右太陽穴，有無以手勒其脖子等
情，前後所述，難謂相符。原判決未就前述王榮輝於警詢、偵查
及第一審審理時之不符之陳述，孰為可採，為取捨判斷，並於理
由內予以說明，遽引前揭供述，認王榮輝之陳述前後並無不符（
見原判決理由四之(三)），自有未合。以上或為上訴意旨所指摘，
或為本院得依職權調查之事項，應認原判決仍有撤銷發回之原因
。
據上論結，應依刑事訴訟法第三百九十七條、第四百零一條，判
決如主文。
中    華    民    國  九十七  年   十一   月    六    日
                      最高法院刑事第十二庭
                          審判長法官  石  木  欽
                                法官  陳  世  淙
                                法官  洪  佳  濱
                                法官  段  景  榕
                                法官  王  居  財
      本件正本證明與原本無異
                                      書  記  官
中    華    民    國  九十七  年   十一   月   十四   日
                                                      Ｅ


司法院資訊處製作；財團法人民間司法改革基金會備份。
